【裁判字號】    99,抗,1201
【裁判日期】    990923
【裁判案由】    聲明異議
【裁判全文】
臺灣高等法院民事裁定                  99年度抗字第1201號
抗  告  人  甲○○
上列抗告人因與相對人乙○○間依職權確定訴訟費用額事件，聲
明異議，對於中華民國99年6月7日臺灣臺北地方法院98年度事聲
字第 10014號所為裁定提起抗告，本院裁定如下：
    主  文
原裁定關於駁回抗告人就命其繳納訴訟費用之金額超過新臺幣柒
萬貳仟柒佰柒拾元本息部分所為之聲明異議廢棄。
    理  由
一、按經准予訴訟救助者，於終局判決確定或訴訟不經裁判而終
    結後，第一審受訴法院應依職權以裁定確定訴訟費用額，向
    應負擔訴訟費用之當事人徵收之，民事訴訟法第114條第1項
    前段定有明文。又法院依民事訴訟法第91條第 1項確定之訴
    訟費用額，應於裁定送達之翌日起，加給按法定利率計算之
    利息，為民事訴訟法第91條第 3項所明定，依其立法理由之
    說明，旨在促使當事人早自自動償付其應賠償對造之訴訟費
    用。當事人無力支出訴訟費用時，雖由國庫暫時墊付，惟法
    院依民事訴訟法第114條第1項規定以裁定確定訴訟費用額時
    ，亦應基於同一理由，而類推適用民事訴訟法第91條第 3項
    之規定（見本院卷14、15頁）。又民事訴訟法第77條之2第2
    項規定：「以一訴附帶請求其孳息、損害賠償、違約金或費
    用者，不併算其價額」。該條項所稱之「以一訴附帶請求」
    者，凡是附帶請求與主位請求間有主從、依附或牽連關係者
    ，即有該條項規定之適用（最高法院98年度台抗字第 860號
    裁定參照）。
二、經查，抗告人因與相對人間請求買賣價金事件（原法院98年
    度重訴字第27號），提起反訴，聲明請求：(一)反訴被告即相
    對人應給付反訴原告即抗告人新臺幣（下同） 680萬元及自
    反訴狀繕本送達之翌日起，至清償日止，按年息5%計算之利
    息；(二)相對人應給付抗告人146萬2,000元（見原法院98年度
    重訴字第27號民事事件卷94頁），並聲請原法院以97年度審
    救字第96號裁定准予訴訟救助在案。嗣兩造成立訴訟上和解
    ，其訴訟費用應各自負擔（見同卷 325頁）。又依抗告人之
    反訴起訴狀所載，上開第(一)項聲明係依民法第 259條之規定
    ，請求返還已付買賣價金；第(二)項聲明則係依兩造間不動產
    買賣契約（下稱系爭買賣契約）第11條第 3項之約定，請求
    給付違約金（見同卷94至98頁），二者均係本於系爭買賣契
    約而生，具有牽連關係，是依民事訴訟法第77條之2第2項之
    規定，就上開第(二)項聲明附帶請求之違約金，自不應併算其
    價額，故應僅就第(一)項聲明計算訴訟標的價額為 680萬元，
    並徵收第一審裁判費6萬8,320元，再扣除兩造成立訴訟上和
    解，依民事訴訟法第84條第 2項規定得聲請退還第一審裁判
    費3分之2，即抗告人暫免繳納之第一審裁判費為2萬2,773元
    （其計算式為：68,320元×(1-2/3)=22,773元），再加計已
    由國庫墊付之鑑定費5萬元（見同卷231、232、249頁），抗
    告人暫免繳納之訴訟費用合計為7萬2,773元（其計算式為：
    22,773元+50,000元=72,773元），應由抗告人向原法院繳納
    ，並自原裁定送達之翌日起，加給按法定利率計算之利息。
    是原法院司法事務官以裁定處分關於命抗告人繳納7萬2,773
    元並加給法定遲延利息部分，應屬有據，關於命抗告人繳納
    超過7萬2,773元本息部分（下稱超過部分），即屬無據。從
    而原裁定併駁回抗告人對該超過部分所為之聲明異議，尚有
    未洽。抗告意旨指摘原裁定此部分不當，聲明廢棄，為有理
    由。
三、據上論結，本件抗告為有理由，依民事訴訟法第 492條，裁
    定如主文。
中    華    民    國    99    年    9     月    23    日
                    民事第五庭
                        審判長法  官  林鄉誠
                              法  官  曾部倫
                              法  官  梁玉芬
正本係照原本作成。
本裁定除以適用法規顯有錯誤為理由外，不得再抗告。如提起再
抗告，應於收受後10日內委任律師為代理人向本院提出再抗告狀
。並繳納再抗告費新台幣１千元。
中    華    民    國    99    年    9     月    23    日
                              書記官  常淑慧

司法院資訊處製作；財團法人民間司法改革基金會備份。
